【裁判字號】    89,訴,2618
【裁判日期】    890911
【裁判案由】    清償債務
【裁判全文】
臺灣臺中地方法院民事判決                        八十九年度訴字第二六一八號
    原      告  華僑商業銀行股份有限公司北台中分公司
    法定代理人  乙○○
    訴訟代理人  甲○○
    被      告  丙○○
右當事人間請求清償債務事件，本院判決如左：
    主    文
被告應給付原告新台幣壹佰萬元，及自民國八十八年十二月十五日起至清償日止，按年息百
分之八點六三計算之利息，並自民國八十九年一月十六日起至清償日止，其逾期在六個月以
內者，按上開利率百分之十，超過六個月者，按上開利率百分之二十計付之違約金。
訴訟費用由被告負擔。
本判決於原告以新台幣拾肆萬元供擔保後，得假執行。
    事    實
甲、原告方面：
一、聲明：除假執行擔保金額外，如主文所示。
二、陳述：被告丙○○於民國八十七年八月五日出具約定事項予原告，並依據約定事項於八
    十七年八月七日向原告借款新台幣（下同）壹佰萬元，約定共分八十四期攤還，利息採
    機動利率計算方式，一個月為一期，自第一期至第二十四期按借款償還利息，自第二十
    五期起依法定年金按期攤還本金及利息，並依約定事項第一條，任何一宗債務不依約付
    息時，無須事先通知或催告，即喪失一切債務之期限利益，全部債務視為全部到期，被
    告應即償還前開債務本息。詎屆被告僅償還本息至八十八年十二月十五止，其尚積欠原
    告一百萬元及自八十八年十二月十五日起至清償日止，按年息百分之八點六三計算之利
    息，暨自八十九年一月十六日起至清償日止，其逾期在六個月以內者，按上開利率百分
    之十，超過六個月者，按上開利率百分之二十計付之違約金。經原告屢向被告催討，均
    置之不理，本利迄未清償，為此提起本件訴訟。
三、證據：提出借據影本一紙、分期付款明細帳卡影本一紙、活期儲蓄存款簿影本一紙、申
    請書影本一件、授信撥貨登錄單影本一紙、存摺類存款取款憑條影本一紙等為證。
乙、被告方面：
一、聲明：駁回原告之訴及其假執行之聲請。
二、陳述略稱：被告係宏福人壽股份有限公司員工，原以為宏福公司以公司股票質押借款，
    後來始知被宏福公司詐騙與原告信用借款。被告於借貸當時，即寫妥取款條，而系爭款
    項匯入被告帳戶後，被宏福公司取去作為認購宏福股票，嗣股票卻一文不值。
三、證據：提出宏福機構總管理處員工股票委託保管憑證影本一紙為證。
    理    由
甲、程序方面查民法債篇雖於民國八十八年四月二十一日總統令修正公布，惟本件兩造簽訂
    借貸契約係發生在八十七年八月七日，關於借貸契約因物之交付而生效力之規定，自應
    仍適用舊法，合先說明。
乙、得心證之理由：
一、按代替物之借貸，應由借用人返還與該物種類、品質、數量相同之物；又按金錢消費借
    貸屬於要物契約，因金錢之交付而生效力，舊民法第四百七十八條、第四百七十五條分
    別定有明文。又按金錢交付之事實，依舉證責任之原則，固應由貸與人負舉證之責，惟
    本件原告主張之與被告簽訂借貸契約及交付金錢之事實，業據其提出借據影本一紙、分
    期付款明細帳卡影本一紙、活期儲蓄存款簿影本一紙、申請書影本一件、授信撥貨登錄
    單影本一紙、存摺類存款取款憑條影本一紙等為證，核屬相符，堪信為真實。
二、被告雖辯稱：伊原以為宏福公司以公司股票為質押借款，始與原告簽訂借款契約、填寫
    取款單，後來始知被公司與原告詐騙，而股票又一文不值等語，惟查系爭款項匯入被告
    帳戶用以作為被告承購宏福公司股票之用，及被告並簽訂借貸契約與填寫取款單之事實
    ，被告既已自認，則兩造之間之借貸關係自屬成立生效，揆諸前揭說明，契約成立生效
    後，借貸人即被告自負有返還借款之義務。而被告辯稱伊係被宏福公司與原告詐騙之事
    實，則係另一問題，況被告未能舉證以實其說，則其辯稱並不可採。再者，被告認購宏
    福公司股票後，倘股票跌值，係被告與宏福公司之權利義務問題。又縱使股票質押於原
    告，原告仍有權選擇不就擔保物取償，而向被告求償，是被告仍應就其與原告之借貸契
    約負返還借款之責乃屬當然。
三、從而，原告依消費借貸契約請求被告給付借款新台幣一百萬元，及如主文第一項所示之
    利息、違約金，為有理由，應予准許。
丙、假執行之宣告：
    原告陳明願供擔保，請求宣告假執行，核無不合，茲酌定相當之擔保金額，予以准許。
據上結論，本件原告之訴為有理由，依民事訴訟法第七十八條、第三百九十條第二項，判決
如主文。
中        華        民        國   八十九   年      九       月     十一      日
                              台灣台中地方法院民事第四庭
~B法  官  周靜秀
右正本證明與原本無異。
如對本判決不服應於判決送達後二十日內向本院提出上訴狀。
中        華        民        國   八十九   年      九       月      八       日
~B書記官


司法院資訊處製作；財團法人民間司法改革基金會備份。
